臺灣臺北地方法院民事裁定
109年度訴字第8044號
聲  請  人
即  原  告  陳顯銘  
訴訟代理人  陳貴德律師
複  代理人  石振勛律師
相  對  人  陳靜玉  
            陳靜玫  
            陳靜潔  
            陳靜慈  
            陳澤瑩  
被      告  劉張郁  
訴訟代理人  李弘裕律師
上列聲請人即原告因與被告間請求移轉登記等事件，聲請人聲請
裁定命相對人追加為原告，本院裁定如下：
    主  文
聲請駁回。
    理  由
一、聲請意旨略以：訴外人陳鄭牡丹前出資興建門牌號碼為新北
    市○○區○○○00號、81號之未辦保存登記建物（下稱系爭79號
    建物、系爭81號建物），其中系爭79號建物實際上係兩戶（
    下稱甲部分、乙部分）。陳鄭牡丹嗣於民國104年10月1日將
    系爭79號建物乙部分、系爭81號建物之事實上處分權出售予
    訴外人陳家瑜（下稱系爭買賣契約），陳家瑜並指定將系爭
    79號建物乙部分、系爭81號建物房屋稅籍納稅義務人登記為
    被告。詎被告竟未先將系爭79號建物之甲部分、乙部分先行
    分戶再申請門牌編釘，逕將系爭79號建物房屋稅籍納稅義務
    人全部登記為被告，致陳鄭牡丹之系爭79號建物甲部分之所
    有權或事實上處分權受有損害。而陳鄭牡丹已於106年10月2
    8日過世，其繼承人自得依民法第767條、第179條規定請求
    被告將系爭79號建物甲部分、乙部分申請門牌編釘並將系爭
    79號建物甲部分之房屋稅籍納稅義務人名義變更為全體繼承
    人。伊與相對人係陳鄭牡丹之全體繼承人，應由伊與相對人
    一同起訴，相對人無正當理由拒絕同為原告，爰依民事訴訟
    法第56條之1第1項規定，請求命相對人追加為原告等語。
二、按訴訟標的對於數人必須合一確定而應共同起訴，如其中一
    人或數人拒絕同為原告而無正當理由者，法院得依原告聲請
    ，以裁定命該未起訴之人於一定期間內追加為原告；逾期未
    追加者，視為已一同起訴，民事訴訟法第56條之1第1 項定
    有明文。而繼承人有數人時，在分割遺產前，各繼承人對於
    遺產全部為公同共有，民法第1151亦有明定。又按各共有人
    對於第三人，得就共有物之全部為本於所有權之請求，但回
    復共有物之請求僅得為共有人全體之利益為之，前項規定，
    於公同共有準用之，民法第821條、第828條第2項亦有明文
    ，則各公同共有人對於第三人，若為全體共有人之利益，就
    公同共有物之全部為本於所有權之請求，即無庸以該公同共
    有人全體共同起訴為必要，而無民事訴訟法第56條之1第1項
    規定之適用（最高法院98年度台抗字第811號、99 年度台抗
    字第979號裁定意旨參照）。末按訴訟標的對於數人必須合
    一確定而應共同起訴，如其中一人或數人拒絕同為原告而無
    正當理由者，法院固得依民事訴訟法第56條之1第1項規定，
    依原告聲請以裁定命其於一定期間內追加為原告，惟該拒絕
    之人如有正當理由時，法院不得命其追加，至於是否有正當
    理由，應由法院依實際情形斟酌之，倘追加結果與該拒絕之
    人本身之法律上利害關係相衝突時，其拒絕即有正當理由（
    最高法院104年度台抗字第1081號裁定意旨參照）。
三、經查，陳鄭牡丹於106年10月28日過世，其全體繼承人為原
    告、陳月蓮、陳月雀、陳靜怡、陳靜祺、陳靜平、陳靜芷、
    陳靜芳及相對人共13人等節，此有陳鄭牡丹之除戶謄本、繼
    承系統表、繼承人全戶戶籍謄本等件在卷可稽（見本院卷第
    19至41頁），堪以憑採。而其中陳月蓮、陳月雀、陳靜怡、
    陳靜祺、陳靜平、陳靜芷、陳靜芳等八人並選定原告為渠等
    起訴等節，並有選定當事人協議書附卷足憑（見本院卷第43
    頁），亦堪認定。惟查，原告主張系爭79號建物甲部分係陳
    鄭牡丹全體繼承人公同共有，依民法第767條規定請求被告
    將系爭79號建物甲部分、乙部分申請門牌編釘並將系爭79號
    建物甲部分之房屋稅籍納稅義務人名義變更為全體繼承人等
    語，核係就系爭79號建物甲部分為全體繼承人之利益為本於
    所有權之請求，揆諸前開說明，應無全體繼承人共同起訴之
    必要，是原告此節主張，應非有據。而原告另主張依民法第
    179條規定，請求被告將系爭79號建物甲部分、乙部分申請
    門牌編釘並將系爭79號建物甲部分之房屋稅籍納稅義務人名
    義變更為全體繼承人，固屬公同共有債權而有合一確定之必
    要，然而，相對人已陳明否認系爭買賣契約之效力，並主張
    系爭買賣契約之簽立有諸多瑕疵及偽造文書情形，並已另行
    向原告及其他繼承人起訴爭執系爭買賣契約之效力，此有相
    對人民事起訴狀在卷可稽（見本院卷第295頁），堪認命相
    對人追加為原告之結果，與相對人本身否認系爭買賣契約效
    力之法律上利害關係有所衝突，應認相對人拒絕追加為原告
    有正當理由，是原告此節主張，亦非有據。從而，原告依民
    事訴訟法第56條之1第1項規定請求命相對人追加為原告，為
    無理由，應予駁回。
四、爰裁定如主文。
中　　華　　民　　國　　110 　年　　11　　月　　18　　日
                  民事第八庭  審判長法  官  鄭佾瑩
                                    法  官  鄧晴馨
                                    法  官  邱于真
以上正本係照原本作成。
如不服本裁定應於送達後10日內向本院提出抗告狀，並繳納抗告
費新臺幣1,000元。
中　　華　　民　　國　　110 　年　　11　　月　　18　　日
                                    書記官  邱美嫆